【裁判字號】    88,訴,538
【裁判日期】    890819
【裁判案由】    偽造文書等
【裁判全文】
臺灣新竹地方法院刑事判決                          八十八年度訴字第五三八號
    公  訴  人  臺灣新竹地方法院檢察署檢察官
    被      告  丙○○
                甲○○
右列被告等因偽造文書等案件，經檢察官提起公訴（八十七年度偵字第八四四五號）
，本院判決如左：
    主  文
丙○○共同連續行使偽造私文書，足以生損害於公眾及他人，處有期徒刑陸月。緩刑
貳年。偽造之「黃詩婷」、「王立民」、「謝金華」、「劉長田」等人之印章各壹枚
；偽造之八十四年一月份至十二月份薪（工）資表共貳拾肆張，其上偽造之「黃詩婷
」、「王立民」、「謝金華」、「劉長田」等人之印文各壹枚；偽造之切結書肆張，
其上偽造之「黃詩婷」、「王立民」、「謝金華」、「劉長田」等人之印文及署押各
壹枚，均沒收之。
甲○○共同幫助納稅義務人以詐術逃漏稅捐，累犯，處有期徒刑參月。如易科罰金，
以參佰元折算壹日。
    事  實
一、甲○○曾於民國八十四年間因賭博案件，經本院於八十四年十月十九日以八十四
    年度易字第二八六四號判決判處有期徒刑六月，於八十五年一月七日判決確定，
    於八十五年十二月十八日執行完畢，詎不知悔改。另丙○○明知附表所示林榮華
    等十三人，均未受雇或任職於丁○○所擔任負責人之銓珍板模企業社（設於新竹
    縣竹北市○○路五０四巷九號，以下稱銓珍企業社），竟分別於附表所示年度與
    甲○○及姓名、年籍不詳、綽號「明昌」之成年男子，各共同與附表所示同意出
    借名義之所得人基於幫助銓珍企業社逃漏營利事業所得稅之犯意聯絡，由甲○○
    交付附表編號一至三所示林榮華、林彭淑美、林文雄等三人之身分資料、印章，
    「明昌」交付編號四至十二之身分資料、印章（其中黃詩婷、謝金華、王立民、
    劉長田之印章係「明昌」所偽造者），丙○○則提供其夫即編號十三戴錦枝之身
    分資料及印章，以每位人頭每報稅新台幣（下同）一萬元即有三百元之代價，將
    前揭附表所示所得人之身分資料、印章交予丁○○，即與丁○○基於偽造私文書
    之概括犯意聯絡，由丁○○製作如附表虛報金額所示之不實薪（工）資報表，並
    在薪（工）資表上以前揭偽造之「黃詩婷」、「謝金華」、「王立民」、「劉長
    田」等人之印章偽造印文（其餘等人均已得其同意，無偽造可言），表示附表所
    示之所得人均已領取工資之意，再持以向稅捐稽徵機關申報各所得人均已領得如
    數之工資，而增加銓珍企業社八十三、八十四年度之支出（即短報營利事業所得
    ），逃漏營利事業所得稅分別為七萬零四百一十三元、二十九萬九千九百四十一
    元，足以生損害於黃詩婷、謝金華、王立民、劉長田等人及稅捐稽徵機關對稅捐
    稽徵之正確性。嗣因黃詩婷等人提出檢舉，由臺灣省北區國稅局新竹市分局函送
    臺灣新竹地方法院檢察署檢察官偵查丁○○逃漏稅捐案件中，詎丙○○與丁○○
    基於同前偽造私文書之概括犯意聯絡，由丙○○以倒填日期之方式，偽造黃詩婷
    、王立民、謝金華、劉長田等人之署押及蓋用偽造之黃詩婷、謝金華、王立民、
    劉長田等人之印章，偽造渠等承認於八十四年間曾領得前開工資之虛偽切結書，
    提出做為臺灣新竹地方法院檢察署偵辦時有利於丁○○之證據，幸為檢察官所識
    破，惟仍足以生損害於黃詩婷、謝金華、王立民、劉長田等人（丁○○部分經臺
    灣高等法院以八十八年度上訴字第一七一九號判決判處有期徒刑十月）。
二、案經臺灣新竹地方法院檢察署檢察官自動檢舉偵查起訴。
    理  由
一、訊據被告丙○○、甲○○對於前揭犯罪事實迭於偵、審中坦承不諱，核與證人黃
    詩婷、王立民、謝金華、劉長田等人證述（參見臺灣新竹地方法院檢察署八十七
    年度偵字第三八六九號影印卷《下稱第三八六九號影印卷》第五十八至五十九頁
    、第一一三頁），以及證人林榮華、林彭淑美等人證述相符（參見臺灣新竹地方
    法院檢察署八十七年度偵字第八四四五號卷第十九至二十一頁），此外，復有銓
    珍企業社八十四年一月份至十二月份之薪（工）資表共二十四張及切結書四份附
    卷足稽（見第三八六九號影印卷第五至六、九至十、十三至十四、十七至十八、
    二十一至二十二、二十五至二十六、二十九至三十、三十三至三十四、三十七至
    三十八、四十一至四十二、四十五至四十六、四十九至五十頁、第六十八至六十
    九頁）。被告等於八十三年度幫助銓珍企業社逃漏稅捐，經稅捐機關查核在案，
    有財政部臺灣省北區國稅局新竹縣分局八十九年四月十七日北區國稅竹縣審字第
    ８９００２５３７號函在卷可按（見本案卷第五十六頁），被告丙○○與「明昌
    」於八十四年度幫助銓珍企業社逃漏稅捐，經稅捐機關查核在案，亦有財政部臺
    灣省北區國稅局新竹縣分局八十七年六月十八日北區國稅竹縣審字第８７００４
    ２８４號函在卷為憑（見第三八六九號影印卷第一頁）。被告二人之自白與事實
    相符，堪以採信，本件事證明確，應依法論科。
二、按證人黃詩婷、王立民、謝金華、劉長田等人從未向詮珍企業社領取過薪資，被
    告丙○○提供「明昌」所交付之身分資料及偽造印章予共犯丁○○製作不實之薪
    資表向稅捐機關申報，嗣並偽造切結書，均足以生損害於黃詩婷、謝金華、王立
    民、劉長田等人及稅捐稽徵機關對稅捐稽徵之正確性。核被告等二人均係犯稅捐
    稽徵法第四十三條第一項之幫助以詐術逃漏稅捐罪。公訴人雖認被告等所為係犯
    稅捐稽徵法第四十一條之以詐術逃漏稅捐罪，惟被告等並非納稅義務人，且其等
    所為係提供所得人之身分資料、印章，幫助納稅義務人銓珍企業社以詐術逃漏稅
    捐，而稅捐稽徵法對於幫助以詐術逃漏稅捐已有獨立構成要件之罪，是被告等之
    行為應成立幫助以詐術逃漏稅捐罪，惟其基本事實同一，本院自得一併審理，並
    變更起訴法條。被告丙○○另犯刑法第二百十六條、第二百十條之行使偽造私文
    書罪。被告丙○○偽造署押、印文係偽造私文書之階段行為；偽造私文書後復持
    以行使，偽造之低度行為為行使之高度行為所吸收，均不另論罪。被告丙○○分
    別就八十三年度、八十四年度幫助銓珍企業社以詐術逃漏稅捐部分，與被告甲○○、「明昌」及附表所示同意出借名義之所得人各有犯意之聯絡及行為之分擔，
    應各論以共同正犯。被告丙○○所犯上開二罪間，有方法結果之牽連犯關係，應
    從一重之行使偽造私文書罪處斷。被告丙○○就行使偽造文書部分與共犯丁○○
    有犯意之聯絡，行為之分擔，為共同正犯。被告丙○○先後多次行使偽造私文書
    犯行，時間緊接，犯罪構成要件相同，顯係基於概括犯意反覆為之，為連續犯，
    應以一罪論，並依法加重其刑。被告甲○○曾於八十四年間因賭博案件，經本院
    於八十四年十月十九日以八十四年度易字第二八六四號判決判處有期徒刑六月，
    於八十五年一月七日判決確定，於八十五年十二月十八日執行完畢，有臺灣高等
    法院被告全國前案紀錄表一份附卷為憑（見本案卷第五至六頁），於五年內再犯
    本件有期徒刑以上之罪，為累犯，應加重其刑。爰審酌被告丙○○素行良好，被
    告甲○○素行不佳，僅因個人私利而任意提供他人證件幫助納稅義務人逃漏稅捐
    ，造成國家稅收不公，惟念及其等均坦承犯罪，態度良好等一切情狀，各量處如
    主文所示之刑，被告甲○○部分並諭知易科罰金之折算標準，以資懲儆。末查被
    告丙○○前未曾受有期徒刑以上刑之宣告，有臺灣高等法院被告全國前案紀錄表
    一份在卷足佐（見本案卷第四頁），且家中食指浩繁，家境清苦，其本身及子女
    均為領有殘障手冊之殘障人士，有清寒證明一紙及殘障手冊四紙附卷為憑（見本
    案卷第二十三、二十四頁），此次因經濟壓力沈重、一時失慮而罹刑章，經此偵
    審程序及科刑之教訓，應知所戒慎，信無再犯之虞，本院認前開對其宣告之刑以
    暫不執行為適當，爰並依法宣告緩刑二年，以勵自新。
三、偽造之「黃詩婷」、「王立民」、「謝金華」、「劉長田」等人之印章各一枚雖
    未扣案，並無證據證明業已滅失，仍應依刑法第二百十九條之規定宣告沒收。另
    偽造八十四年一月份至十二月份薪（工）資表上共二十四張，其上偽造「黃詩婷
    」、「王立民」、「謝金華」、「劉長田」等人之印文各一枚（見第三八六九號
    影印卷第五至六、九至十、十三至十四、十七至十八、二十一至二十二、二十五
    至二十六、二十九至三十、三十三至三十四、三十七至三十八、四十一至四十二
    、四十五至四十六、四十九至五十頁）；切結書四張上偽造「黃詩婷」、「王立
    民」、「謝金華」、「劉長田」等人之印文及署押各一枚（見第三八六九號影印
    卷第六十八至六十九頁），亦應依刑法第二百十九條諭知沒收。
四、據上論斷，應依刑事訴訟法第二百九十九條第一項前段、第三百條，稅捐稽徵法
    第四十三條第一項，刑法第十一條前段、第二十八條、第五十六條、第二百十六
    條、第二百十條、第五十五條、第七十四條第一款、第二百十九條、第四十七條
    、第四十一條，判決如主文。
本案經檢察官羅雪梅到庭執行職務。
中      華      民      國    八十九    年      八      月     十九     日
                              臺灣新竹地方法院刑事第二庭
                                      法    官  黃美盈
右正本證明與原本無異。
如不服本判決，應於判決送達後十日內向本院提出上訴狀( 應附繕本 )，上訴於
臺灣高等法院。
                                      書 記 官  呂聖儀
中      華      民      國    八十九    年      八  月     十九     日
附表：
┌──┬──┬────┬────┬─────┬───┬──────────┐
│編號│年度│所 得 人│虛報金額│是否事先經│提出人│備                註│
│    │    │        │ 新台幣 │所得人同意│      │                    │
├──┼──┼────┼────┼─────┼───┼──────────┤
│    │    │        │十萬元（│          │      │                    │
│ 一 │八三│ 林榮華 │起訴書誤│          │      │                    │
│    │    │        │載為二十│          │      │總計增加銓珍企業社支│
│    │    │        │五萬元）│          │      │出（即短報營利事業所│
├──┼──┼────┼────┤          │      │得）三十萬元。已由財│
│    │    │        │十萬元（│已事先得林│      │政部臺灣省北區國稅局│
│ 二 │八三│林彭淑美│起訴書誤│榮華、林彭│甲○○│新竹縣分局於89年 4月│
│    │    │        │載為二十│淑美、林文│      │17日以北區國稅竹縣審│
│    │    │        │五萬元）│雄等人同意│      │第89002537號函覆本院│
├──┼──┼────┼────┤          │      │，共逃漏營利事業所得│
│    │    │        │十萬元（│          │      │稅七萬零四百一十三元│                    │
│ 三 │八三│ 林文雄 │起訴書誤│          │      │                    │
│    │    │        │載為十五│          │      │                    │
│    │    │        │萬元 ） │          │      │                    │
├──┼──┼────┼────┼─────┼───┼──────────┤
│ 四 │八四│ 黃詩婷 │十萬元  │          │係年籍│                    │
├──┼──┼────┼────┤          │      │                    │
│ 五 │八四│ 謝金華 │十五萬元│均未得所得│、姓名│                    │
├──┼──┼────┼────┤          │      │                    │
│ 六 │八四│ 王立民 │十五萬元│人同意    │不詳，│                    │
├──┼──┼────┼────┤          │      │總計增加銓珍企業社支│
│ 七 │八四│ 劉長田 │十五萬元│          │綽號「│出（即短報營利事業所│
├──┼──┼────┼────┼─────┤      │得）一百二十五萬元。│
│ 八 │八四│ 陳柏利 │十萬元  │          │明昌」│已由財政部臺灣省北區│
├──┼──┼────┼────┤          │      │國稅局新竹縣分局於87│
│ 九 │八四│ 乙○○ │三十萬元│          │之成年│年 6月18日以北區國稅│
├──┼──┼────┼────┤          │      │竹縣審第87004284號函│
│ 十 │八四│ 洪義育 │十萬元  │已得所得人│男子所│移請臺灣新竹地方檢察│
├──┼──┼────┼────┤          │      │署偵查，共逃漏營利事│
│十一│八四│ 張淑貞 │五萬元  │同意      │提出  │業所得稅二十九萬九千│
├──┼──┼────┼────┤          │      │九百四十一元        │
│十二│八四│ 鍾文海 │五萬元  │          │      │                    │
├──┼──┼────┼────┤          ├───┤                    │
│十三│八四│ 戴錦枝 │十萬元  │          │丙○○│                    │
└──┴──┴────┴────┴─────┴───┴──────────┘


司法院資訊處製作；財團法人民間司法改革基金會備份。
